【裁判字號】    89,上重訴,57
【裁判日期】    900222
【裁判案由】    懲治盜匪條例等
【裁判全文】
臺灣高等法院刑事判決                            八十九年度上重訴字第五七號
    上  訴  人
    即  被  告  丁○○
    指定辯護人  本院乙○辯護人
    上  訴  人
    即  被  告  戊○○
    選任辯護人  邱鎮北
                劉哲睿
右上訴人，因強盜等案件，不服臺灣桃園地方法院八十九年度重訴字第一八號，中華
民國八十九年十月二十日第一審判決（起訴案號：臺灣桃園地方法院檢察署八十九年
度偵字第三九七五號）提起上訴，本院判決如左：
    主  文
原判決撤銷。
丁○○、戊○○共同強劫而故意殺人，丁○○，處無期徒刑，褫奪公權終身、戊○○
，處有期徒刑拾伍年，褫奪公權捌年，扣案之電擊棒壹支沒收，扣案之摩托羅拉九二
八型鐵灰色行動電話壹具、女用勞力士手錶壹只、白金鑲鑽（翠玉）戒指壹只、鑰匙
支、黑色皮包壹個（內有美金紙鈔壹元貳張、伍元壹張，人民幣拾元壹張、壹佰元
捌張，港幣貳拾元肆張）、郵政存簿局號０００一三０—０、帳號０五０九五九—一
號之儲金簿壹本、郵政提款卡壹張、台北市第一信用合作社永吉分社帳號一０二九八
一—０號之存摺壹本、卡號００八四—二二—一０二九八一—一金融卡壹張、合作金
庫玉成支庫帳號一００三—七六五—二七四六六七號存摺壹本、中國信託商業銀行敦
北分行帳號０一五—五三—五七八四七—五００號存摺壹本、陳祥林印章貳枚，均發
還甲○○；又共同遺棄屍體，均處有期徒刑壹年陸月，丁○○應執行無期徒刑，褫奪
公權終身、戊○○應執行有期徒刑拾伍年陸月，褫奪公權捌年，扣案之電擊棒壹支沒
收，扣案之摩托羅拉九二八型鐵灰色行動電話壹具、女用勞力士手錶壹只、白金鑲鑽
（翠玉）戒指壹只、鑰匙支、黑色皮夾壹個（內有美金紙鈔壹元貳張、伍元壹張，
人民幣拾元壹張、壹佰元捌張，港幣貳拾元肆張）、郵政存簿局號０００一三０—０
、帳號０五０九五九—一號之儲金簿壹本、郵政提款卡壹張、台北市第一信用合作社
永吉分社帳號一０二九八一—０號之存摺壹本、卡號００八四—二二—一０二九八一
—一金融卡壹張、合作金庫玉成支庫帳號一００三—七六五—二七四六六七號存摺壹
本、中國信託商業銀行敦北分行帳號０一五—五三—五七八四七—五００號存摺壹本
、陳祥林印章貳枚，均發還甲○○。
       事  實
一、丁○○與戊○○為夫妻關係，平日以賭維生，於民國（下同）八十七年間經由友
    人李淑賢介紹而結識陳祥林，獲悉陳祥林一人獨居並小有積蓄，而因財務陷於困
    境，亟需款週轉，萌生向陳祥林借錢週轉，並共同謀議借錢不成即予強劫之犯意
    聯絡，於八十八年十二月十七日晚上先將其等所有之電擊棒一支、麻繩藏放於戊○○隨身攜帶之皮包中後，隨即由丁○○駕駛車牌號碼ΑＵ—九七四六號之自用
    小客車搭載戊○○，一同前往陳祥林位於台北市南港區○○○路○段九巷三號三
    樓住處，於同年月日晚上八時許抵達陳祥林上開住處後，佯裝造訪陳祥林，直至
    同年月日晚上十一時許，先由戊○○與陳祥林進入房間內商談借款週轉之事，然
    為陳祥林所拒，丁○○見狀隨即進入陳祥林上開住處房間內，先由戊○○取出預
    藏之電擊棒按出聲響嚇令陳祥林交付財物，陳婦不從，丁○○乃接過電擊棒電擊
    陳祥林，再由丁○○持預藏之麻繩加以捆綁，共同對之施以強暴手段，使陳祥林
    不能抗拒後，隨即於陳祥林上開住處房間內搜刮財物，強取陳祥林所有之摩托羅
    拉九二八型鐵灰色行動電話一具、女用勞力士手錶一只、白金鑲鑽（翠玉）戒指
    一只、鑰匙三支、黑色皮夾一個（內有美金紙鈔壹元貳張、伍元壹張，人民幣拾
    元壹張、壹佰元捌張，港幣貳拾元肆張）、郵政存簿局號０００一三０—０、帳
    號０五０九五九—一號之儲金簿一本及提款卡一張、台北市第一信用合作社永吉
    分社帳號一０二九八一—０號之存摺一本、卡號００八四—二二—一０二九八一
    —一金融卡一張、合作金庫玉成支庫帳號一００三—七六五—二七四六六七號存
    摺一本、中國信託商業銀行敦北分行帳號０一五—五三—五七八四七—五００號
    存摺一本、陳祥林印章二枚、身分證一張及護照一本等財物，仍不滿足，復以電
    擊棒威嚇陳祥林逼問得知陳祥林之金融卡密碼為七０六二號，旋由戊○○於同年
    月日晚上十一時四十六分許持陳祥林之第一信用合作社金融卡至自動提款機查詢
    無誤後，因陳祥林出言責罵丁○○與戊○○二人，丁○○與戊○○唯恐遭陳祥林
    追究其等之刑事責任，竟萌生殺人之共同犯意聯絡，分由丁○○持其於陳祥林上
    開住處房間內之浴室中所拿取之濕毛巾一條，強力掩住陳祥林口鼻，使之無法呼
    吸，戊○○則強壓掙扎中之陳祥林雙腳以防制反抗，至使陳祥林因窒息而死亡，
    共同殺害陳祥林得逞。丁○○與戊○○於共同強劫陳祥林財物，並確認陳祥林業
    遭其等二人殺害後，又另行起意，基於共同遺棄屍體之犯意聯絡，於八十八年十
    二月十八日凌晨二時許，將陳祥林身上之麻繩解開，以掩人耳目，再由戊○○打
    開陳祥林上開住處大門，供背負陳祥林屍體之丁○○通過，而將陳祥林屍體搬運
    至丁○○所駕駛之上開自用小客車後座上，由丁○○駕駛上開自用小客車，戊○○坐於右前座，欲將陳祥林屍體載往桃園縣大園鄉後厝村三鄰二之四四號魚池予
    以丟棄，並於途經台北市○○路西松國小對面之王學遠所經營位於台北市○○路
    六號之通信行前時，在該處撿拾墊腳用之空心磚放置於後行李箱內，以供使陳祥
    林之屍體得以沈入水中之用，嗣於抵達桃園縣大園鄉後厝村三鄰二之四四號魚池
    後，分由戊○○在旁把風，丁○○則負責將陳祥林之屍體搬運下車，並以麻繩將
    空心磚捆綁於陳祥林屍體胸部上方，共同將陳祥林屍體遺棄丟入上開魚池內，旋
    即駕車返回台北市，途經台北市○○○路之台北市第一信用合作社長安分社時，
    復基於共同意圖為自己不法所有之犯意聯絡，由丁○○穿戴其所有之雨衣遮掩容
    貌後，持其與戊○○所強劫而來之陳祥林上開台北市第一信用合作金融卡一張，
    於八十八年十二月十八日凌晨四時十八分、四時十九分，接續盜領陳祥林上開帳
    戶中之存款各新台幣（下同）三萬元、二萬元，共計五萬元，並於當日將三萬元
    匯入彰化銀行苑裡分行丁○○胞弟郭輝煌之帳戶中以支付房屋貸款利息，其餘二
    萬元則由丁○○及戊○○共同將之花用一空。嗣於八十八年十二月二十九日上開
    魚池管理員許南山發現浮出水面之陳祥林屍體，報警處理後，經檢察官相驗，確
    認死者身分為陳祥林後，依陳祥林所有之上開行動電話序號及台北市第一信用合
    作社提款機錄影帶等，循線於八十九年三月七日在丁○○及戊○○位於台北市○○區○○街一０一巷二號五樓住處，查獲丁○○與戊○○，並於其等二人上開住
    處內查獲所有供犯罪所用之電擊棒一支及丁○○、戊○○二人盜匪所得之陳祥林
    住處鑰匙三支；在丁○○所有之上開自用小客車內查獲其與戊○○盜匪所得內含
    美金紙鈔壹元貳張、伍元壹張，人民幣拾元壹張、壹佰元捌張，港幣貳拾元肆張
    之黑色皮夾一個、郵政存簿局號０００一三０—０、帳號０五０九五九—一號之
    儲金簿一本及提款卡一張、台北市第一信用合作社永吉分社帳號一０二九八一—
    ０號之存摺一本、卡號００八四—二二—一０二九八一—一金融卡一張、合作金
    庫玉成支庫帳號一００三—七六五—二七四六六七號存摺一本、中國信託商業銀
    行敦北分行帳號０一五—五三—五七八四七—五００號存摺一本、陳祥林印章二
    枚等財物；於戊○○身上查獲其與丁○○盜匪所得之摩托羅拉九二八型鐵灰色行
    動電話一具；再由戊○○帶同警方至台北市○○○路○段二九一巷二九弄一三號
    之一旁花台樹叢內查獲其等盜匪所得之女用勞力士手錶一只、白金鑲鑽（翠玉）
    戒指一只（上開手錶、戒指原分配由曾女使用，曾女於八十九年三月八日凌晨零
    時許接獲返家通知後，於返家前心覺有異，而藏匿於上開處所）。
二、案經內政部警政署刑事警察局移送臺灣桃園地方法院檢察署檢察官偵查起訴。
      理   由
一、訊據上訴人即被告丁○○固坦承有於右開時、地與被告戊○○一同前往被害人陳
    祥林上開住處向之商借現金不成後，持預藏之電擊棒電擊被害人及以預藏之麻繩
    捆綁被害人，逼問得知被害人金融卡密碼後，囑咐被告戊○○持被害人之台北市
    第一信用合作社金融卡至自動提款機查詢密碼是否正確，並由其以濕毛巾強力掩
    住被害人口鼻，直至被害人窒息死亡後，復與被告戊○○共同將被害人屍體搬運
    至其所駕駛之上開自用小客車上，載運至上開魚池內予以丟棄，嗣持被害人台北
    市第一信用合作社上開金融卡，共計盜領被害人上開帳戶中之存款五萬元得逞等
    事實，惟矢口否認有強劫而故意殺人之犯行，並辯稱：伊以電擊棒電擊被害人陳
    祥林，並以麻繩綑綁陳祥林後，並未搜刮陳祥林之財物，是待伊以濕毛巾強力掩
    住陳祥林口鼻，使之窒息死亡後才拿取陳祥林之財物，而伊以濕毛巾掩住陳祥林
    口鼻時，陳祥林並未掙扎，戊○○並無為防制陳祥林反抗而強壓陳祥林雙腳，共
    同殺害陳祥林云云。而訊據上訴人即被告戊○○固供承有於右開時地與被告丁○○一同前往被害人陳祥林上開住處向之商借現金不成後，由被告丁○○持電擊棒
    電擊被害人，再以麻繩加以綑綁，並由其於右揭時間持被害人之台北市第一信用
    合作社金融卡至自動提款機查詢被害人所述之密碼無誤，且協助被告丁○○將被
    害人屍體搬至被告丁○○所駕駛之上開自用小客車上，而於被告丁○○將被害人
    屍體丟入右揭魚池時，由其在旁把風之事實，惟亦矢口否認有強劫而故意殺人之
    犯行，並辯稱：伊不知道丁○○在其皮包中預藏電擊棒及麻繩，電擊棒是伊放在
    皮包防身之用，麻繩是丁○○放的，伊不知道為何會放在皮包內，而伊沒有電擊
    被害人，也沒有綑綁被害人，被告丁○○以濕毛巾掩住被害人口鼻時，伊尚且在
    旁勸阻丁○○，並未強壓被害人雙腳，共同殺害被害人死亡云云。然查，被告二
    人因財務陷於困境，亟需款週轉，而萌生向被害人陳祥林商借現款週轉，並於前
    往被害人上開住處商借現金週轉前，被告丁○○即要被告戊○○將電擊棒及麻繩
    預先藏放於被告戊○○隨身攜帶之皮包中，並商議若遭被害人拒絕，則以其等所
    攜帶之電擊棒及麻繩逼迫被害人；而被告二人於借款要求遭被害人拒絕後，隨即
    依其等之計畫而共同以電擊棒電擊並以麻繩綑綁被害人，再共同於被害人上開住
    處房間內搜刮強取被害人所有之摩托羅拉九二八型鐵灰色行動電話一具、女用勞
    力士手錶一只、白金鑲鑽（翠玉）戒指一只、鑰匙三支、黑色皮夾一個、郵政存
    簿局號０００一三０—０、帳號０五０九五九—一號之儲金簿一本及提款卡一張
    、台北市第一信用合作社永吉分社帳號一０二九八一—０號之存摺一本、卡號０
    ０八四—二二—一０二九八一—一金融卡一張、合作金庫玉成支庫帳號一００三
    —七六五—二七四六六七號存摺一本、中國信託商業銀行敦北分行帳號０一五—
    五三—五七八四七—五００號存摺一本、陳祥林印章二枚、身分證一張及護照一
    本等財物得手，嗣又以電擊棒威嚇被害人逼問得知被害人之金融卡密碼為七０六
    二號，並由被告戊○○持被害人之第一信用合作社金融卡至自動提款機確認密碼
    無誤後，因被害人出言責罵，即分由被告丁○○持其至被害人上開住處房間內之
    浴室中所拿取之濕毛巾一條，強力掩住被害人口鼻，使之無法呼吸，被告戊○○
    則強壓掙扎中之被害人雙腳以防制被害人反抗，直至被害人窒息死亡，共同殺害
    被害人，嗣被告二人將被害人屍體搬運至被告丁○○所駕駛之自用小客車上，而
    共同將被害人屍體載往前揭魚池丟棄，並於駕車返回台北市，途經台北市○○○
    路之台北市第一信用合作社長安分社時，由被告丁○○持該合作社金融卡提領五
    萬元等情，業經被告二人於警訊及檢察官偵查時自白不諱（見偵查卷第四頁至第
    八頁、第一一頁至第一四頁、第二九頁至第三六頁、第五五頁至第五九頁），實
    非如被告戊○○所辯其不知被告丁○○在其皮包內預藏電擊棒及麻繩云云，而經
    檢察官督同法醫師解剖被害人屍體鑑定被害人死因之結果，被害人確係因窒息死
    亡，並由被害人蝶竇內之液體量不多，研判有可能係因以極濕毛巾蓋住鼻子而嗆
    入之液體，而被害人舌尖之出血，則可考慮係因掙扎所引起之咬痕，此有法務部
    法醫研究所八十九年二月二十四日法醫所八九理字第０三七０號函及函覆之（八
    八）法醫所醫鑑字第一四三九號鑑定書、八十九年四月二十五日法醫所八九理字
    第０六六五號函各一份附卷可稽（見相驗卷第五三頁至六二頁；偵查卷第一六五
    頁），此證人即解剖被害人屍體之法醫師丙○○於本院調查時亦到庭證稱：當初
    依據死者碟竇內有吸入之液體（量不是很多），再加上兩側肺臟有水腫，所以才
    會認定死者係生前落水溺斃，而以濕毛巾掩上口鼻加上掙扎，可以吸入液體進入
    碟竇，而我們解剖發現死者舌尖有出血，可以推斷應有掙扎，所以鑑定書上所載
    「死者係生前落水溺斃」，有可能是以濕毛巾掩住口鼻所造成云云（見本院卷九
    十年一月十日訊問筆錄），是被害人於遭被告丁○○以濕毛巾強力掩住口鼻時，
    確有反抗掙扎之反應動作，並未呈昏厥無力反抗之狀態，亦非如被告丁○○所辯
    被害人於遭其以濕毛巾掩住口鼻時，業已昏厥，無力反抗，被告戊○○並未強壓
    被害人雙腳，以防制被害人反抗云云，至被告二人前往被害人住處，原係欲向被
    害人借錢週轉，並依被告丁○○於警訊時即供承如果順利借到就好，否則就用電
    擊棒及麻繩來逼迫被害人云云（見偵查卷第六頁正面），被告二人因而在被告戊○○皮包內預藏電擊棒及麻繩，嗣被害人拒絕被告二人之借錢，被告即以電擊棒
    電擊被害人，再以預藏之麻繩加以捆綁，而此依被告戊○○於警訊時即供承被害
    人被控制後，伊與伊先生同時開始搜刮被害人房間內之財物，伊先生看到被害人
    第一信用合作社存摺內尚有存款五萬元，隨即由伊與伊先生使用電擊棒強迫被害
    人說出提款卡密碼為七○六二云云（見偵查卷第一三頁正面），且查被告電擊並
    捆綁被害人之目的，乃係在圖財，而被告二人若未於捆綁被害人後搜刮財物，又
    豈能發現被害人之提款卡，並逼問被害人說出提款卡密碼，且由被告戊○○持該
    搜刮之提款卡至自動提款機查詢該密碼是否正確，而被告二人之所以萌生殺害被
    害人之犯意，乃係因被害人出言責罵被告二人，並因彼等認識，唯恐被害人追究
    其等刑事責任所致（見偵查卷第五六頁正面、第三○頁背面、原審卷第一二○頁
    正面、本院九十年二月十五日審判筆錄），而此顯係因被告二人強行搜刮財物，
    遭致被害人不滿，始出言責罵被告，並放話將予追究，且查當時被害人已遭捆綁
    ，被告實無為取財而殺害被害人，是被告丁○○所辯係於殺害被害人後再行搜刮
    財物云云，無非係意圖解免強劫而故意殺人之重典，要非可採，依上所述，被告
    二人上開於警訊及偵查時之自白互核相符，應與事實相符，此外，並有被告丁○○於警訊前所書立之自白書乙份（被告丁○○未經警偵訊前即先行書立自白書，
    惟就其中部分情節多所隱瞞，自應以上揭所述為準，附此敘明）、案外人郭輝煌
    彰化銀行活期儲蓄存款存摺、被告丁○○盜領被害人存款時之照片二張、內政部
    警政署刑事警察局鑑驗書、臺灣桃園地方法院檢察署相驗屍體證明書、法務部調
    查局檢驗通知書、臺灣省合作金庫自動櫃員機交易明細表各一份、現場照片四十
    張、查獲照片十九張（偵查卷第二頁、第三頁、第八二頁、第一０三頁、第一二
    三頁至第一五二頁）、現場照片十張、勘驗筆錄、驗斷書、解剖筆錄各一份、相
    驗照片四十五張（相驗卷第八頁至第四二頁）附卷足憑及被害人所有而被強劫之
    摩托羅拉九二八型鐵灰色行動電話一具、女用勞力士手錶一只、白金鑲鑽（翠玉
    ）戒指一只、鑰匙三支、內含美金紙鈔壹元貳張、伍元壹張，人民幣拾元壹張、
    壹佰元捌張，港幣貳拾元肆張之黑色皮夾一個、郵政存簿局號０００一三０—０
    、帳號０五０九五九—一號之儲金簿一本及提款卡一張、台北市第一信用合作社
    永吉分社帳號一０二九八一—０號之存摺一本、卡號００八四—二二—一０二九
    八一—一金融卡一張、合作金庫玉成支庫帳號一００三—七六五—二七四六六七
    號存摺一本、中國信託商業銀行敦北分行帳號０一五—五三—五七八四七—五０
    ０號存摺一本、陳祥林印章二枚及電擊棒一支扣案可資佐證，本件事證明確，被
    告二人犯行，均洵堪認定。
二、查懲治盜匪條例是否仍屬有效施行之法律，實務上迭有爭議，惟迭經最高法院判
    決認定該條例於民國四十六年六月五日修正公布施行，已將該條例由限時法改為
    經久施行之常態性刑事特別法，並重新調整條次，明令公布施行，形式上雖稱「
    修正」，實質上已具有重新全部立法之性質，非可認為已經失效（參照最高法院
    八十八年度台上字第五六九七號判決、八十九年度台上字五三六號判決），核被
    告丁○○、戊○○所為，均係犯懲治盜匪條例第二條第一項第六款之強劫而故意
    殺人罪、刑法第二百四十七條第一項之遺棄屍體罪及刑法第三百三十九條之二第
    一項之利用自動付款設備詐欺罪，而查懲治盜匪條例係屬強盜罪之特別法，依特
    別法優於普通法適用原則，被告二人所犯強劫而故意殺人犯行，自應優先適用懲
    治盜匪條例，公訴人認被告二人就此係犯刑法第三百三十二條第四款之強盜而故
    意殺人罪，起訴法條尚有未洽，應予變更，又公訴人已於犯罪事實論及被告二人
    持強劫而來之提款卡，在自動提款機冒領被害人存款之事實，僅漏引所犯法條，
    本院自得併予審理，附此敘明。被告二人就所犯上開強劫而故意殺人罪、遺棄屍
    體罪及利用自動付款設備詐欺罪，有犯意聯絡及行為分擔，均為共同正犯，被告
    二人所犯上開強劫而故意殺人罪及利用自動付款設備詐欺罪間，有方法結果之牽
    連關係，為牽連犯，應從一重之強劫而故意殺人罪處斷，被告二人所犯強劫而故
    意殺人罪及遺棄屍體罪間，犯意各別，行為互異，應予分論併罰。原審對被告二
    人上述犯行予以論罪科刑，固非無見，惟查被告二人前往被害人住處，原係欲向
    被害人商借現金週轉，茍被害人同意借錢予被告，即無對被害人施暴之可言，此
    原審判決理由亦認定被告二人前往被害人住處商借現金，並謀議於借款要求遭被
    害人拒絕始以電擊棒電擊並以麻繩捆綁被害人，再行強取被害人財物，惟原審於
    判決事實就此未予載明，逕認被告二人自始即基於強劫之犯意聯絡而前往被害人
    住處，尚有未洽，又懲治盜匪條例第二條第一項之規定為刑法第三百三十二條之
    特別法，依特別法優於普通法之原則，被告二人強劫而故意殺人犯行，自應適用
    懲治盜匪條例論處，公訴人認就此犯行係犯刑法第三百三十二條第四款之罪，而
    原審以起訴之基本社會事實同一，變更檢察官之起訴法條，亦有未洽，另原審於
    判決理由就被告二人何以成立遺棄屍體罪及被害人何以並非如上揭解剖鑑定書上
    所載係生前落水溺斃之理由加以敘明，以資認定被告二人犯有此罪之論據，同有
    未洽，是被告二人上訴意旨否認有強劫而故意殺人之結合犯犯行，固無理由，惟
    原判決既有可議之處，自應由本院予以撤銷改判，而查被告二人與被害人為朋友
    關係，並無怨隙，竟僅因被害人拒絕出借現金供其等週轉，即共同以電擊棒電擊
    並以麻繩捆綁被害人後，強劫被害人上開財物，於強劫取得被害人財物後，竟因
    被害人出言責罵，又共同起意殺人，以濕毛巾強掩住被害人口鼻及強壓住被害人
    雙腳防制被害人反抗之方法，致被害人窒息死亡，為掩飾其等罪行，復共同將被
    害人屍體載運至上開魚池內丟棄，且於棄屍途中，並撿拾空心磚捆綁於被害人屍
    體上，以使被害人屍體沈入水中，被告丁○○於棄屍後，當日晚間又返回被害人
    上開住處擦拭其與被告戊○○所可能留存之指紋，固足認被告二人惡性重大，手
    段惡劣，惟查被告二人因財務陷於困境，亟需款週轉，渠等前往被害人住處，原
    僅意在圖財，並無殺被害人之犯意，否則被告二人何以未即攜帶供殺人所用之凶
    器前往，而因被告搜刮被害人財物後，被害人出言責罵被告二人，並放話追究被
    告二人，被告二人始因而萌生殺害被害人之犯意，並非自始即具強劫而殺害被害
    人之意思，而參酌被告殺害被害人之方法，難認被告二人係生性殘暴十惡不赦之
    惡徒，且查被告二人因本案所得之財物，僅花用其中之五萬元，其餘所得具價值
    之財物，均尚未予變賣，並扣案在卷，足見被告二人良知未泯，因本案所得財物
    非鉅，惟因罹犯法定刑唯一死刑之罪，而依上述之被告二人犯罪情節，若處以法
    定刑之死刑，實嫌過重，被告二人之犯罪情狀，實有可堪憫恕之處，爰依刑法五
    十九條規定，就被告二人所犯之強劫而故意殺人部分減輕其刑，爰審酌被告二人
    尚無何重大不良前科，因亟需用款至犯本件之罪之犯罪動機、目的、手段、所得
    財物、因而致生之危害，惟依被告丁○○所供是由其起意殺害被害人，另就搜刮
    被害人財物、遺棄被害人屍體，盜領被害人存款等，亦均由被告丁○○主導，被
    告丁○○之犯罪情節較被告戊○○為重，而被告二人雖仍有所辯解，惟就因而致
    生本件犯罪結果已知所悔悟等一切情狀，分別量處如主文第二項所示之刑，並就
    被告丁○○所犯之強盜而故意殺害人罪，宣告褫奪公權終身，而依被告戊○○所
    犯之強劫而故意殺人罪之犯罪性質，有褫奪公權之必要，併予宣告褫奪公權八年
    ，並均定其應執行刑，扣案之電擊棒一支係被告戊○○所有供犯罪所用之物，此
    經被告二人供明在卷，依法併予宣告沒收，至扣案知黃色雨衣一件，訊據被告丁○○供稱非其盜領被害人帳戶存款時為遮掩容貌所穿戴之雨衣，該雨衣已予丟棄
    云云，則自不予宣告沒收，其餘扣案之藍色毛衣、白色內褲、棉花棒、牛仔褲、
    長袖內衣、黑色褲襪等物，均非供本件犯罪所用之物，又非屬違禁物，均不予宣
    告沒收，附此敘明。又扣案之摩托羅拉九二八型鐵灰色行動電話一具、女用勞力
    士手錶一只、白金鑲鑽（翠玉）戒指一只、鑰匙三支、內含美金紙鈔壹元貳張、
    伍元壹張、人民幣拾元壹張、壹百元捌張，港幣貳拾元肆張之黑色皮夾一個（另
    扣案之黑色皮夾一個據被告丁○○供稱係其所有，自不予發還）、郵政存簿局號
    ０００一三０—０、帳號０五０九五九—一號之儲金簿一本及提款卡一張、台北
    市第一信用合作社永吉分社帳號一０二九八一—０號之存摺一本、卡號００八四
    —二二—一０二九八一—一金融卡一張、合作金庫玉成支庫帳號一００三—七六
    五—二七四六六七號存摺一本、中國信託商業銀行敦北分行帳號０一五—五三—
    五七八四七—五００號存摺一本、陳祥林印章二枚，均係被告二人盜匪所得之財
    物，被害人雖業已死亡，然懲治盜匪條例第七條第一項所定之被害人，於強劫而
    故意殺人時，被強劫被害人而遭殺害者固屬之，其遭殺害死亡者之繼承人亦應包
    括在內（最高法院八十三年度台上字第三七七二號判決意旨參照），故應予發還
    被害人之繼承人即告訴人甲○○（死者之子）。另被告二人盜匪所得之被害人身
    分證一張及護照一本，均業遭被告二人丟棄而滅失，至所盜領之五萬元業已花用
    一空，此業經被告丁○○供認屬實，本院自無從諭知發還，併予敘明。
據上論斷，應依刑事訴訟法第三百六十九條第一項前段、第三百六十四條、第二百九
十九條第一項前段、第三百條，懲治盜匪條例第二條第一項第六款、第七條第一項，
第八條、刑法第二十八條，第三百三十九條之二第一項、第二百四十七條第一項、第
五十五條、第五十九條、第五十一條第四款、第五款、第三十七條第一項、第二項、
第三十八條第一項第二款，判決如主文。
本案經檢察官林炳雄到庭執行職務。
中    華    民    國    九十      年        二      月    二十二        日
                            台灣高等法院刑事第三庭
                                審判長法  官  張  連  財
                                      法  官  李  英  勇
                                      法  官  張  傳  栗
右正本證明與原本無異。
如不服本判決應於收受送達後十日內向本院提出上訴書狀，其未敘述上訴之理由者並
得於提起上訴後十日內向本院補提理由書（均須按他造當事人之人數附繕本）。
                      書記官  王  秀  雲
中    華    民    國    九十      年        二      月    二十二        日
附錄：本案論罪科刑法條全文
懲治盜匪條例第二條第一項第六款
有左列行為之一者，處死刑：
六、強劫而故意殺人或使人受重傷者。
刑法第二百四十七條
損壞、遺棄、污辱或盜取屍體者，處六月以上五年以下有期徒刑。
損壞、遺棄或盜取遺骨、遺髮、殮物或火葬之遺灰者，處五年以下有期徒刑。
前二項之未遂犯罰之。
刑法第三百三十九條之二
意圖為自己或第三人不法之所有，以詐術使人將本人或第三人之物交付者，處五年以
下有期徒刑、拘役或科或併科一千元以下罰金。
以前項方法得財產上不法之利益或使第三人得之者亦同。
前二項之未遂犯罰之。


司法院資訊處製作；財團法人民間司法改革基金會備份。
